臺灣高等法院民事裁定  
109年度上易字第1134號
上  訴  人  裴超驊
訴訟代理人  蘇信誠律師
被  上訴人  裴超颿
訴訟代理人  黃俊瑋律師
            黃承風律師
上列當事人間請求塗銷所有權移轉登記等事件，上訴人對於中華
民國109年7月31日臺灣士林地方法院108年度訴字第1568號判決
提起上訴，本院裁定如下：
      主  文
本件訴訟標的價額核定為新臺幣貳佰捌拾肆萬玖仟伍佰元。
上訴人應於收受本裁定正本七日內，補繳第一審裁判費新臺幣貳
萬零柒佰參拾伍元及第二審裁判費新臺幣參萬壹仟壹佰零貳元，
逾期未繳納，即駁回上訴。 
      理  由
一、按訴訟標的之價額，由法院核定。核定訴訟標的之價額，以
    起訴時之交易價額為準；無交易價額者，以原告就訴訟標的
    所有之利益為準。以一訴主張數項標的者，其價額合併計算
    之，但所主張之數項標的互相競合或應為選擇者，其訴訟標
    的價額，應依其中價額最高者定之。民事訴訟法第77條之1
    第1、2項、第77條之2第1項分別定有明文。又因財產權起訴
    者，應依民事訴訟法第77條之13規定，繳納裁判費；提起民
    事第二審上訴，應依同法第77條之16規定，繳納上訴費，此
    為必備之程式。當事人提起第二審上訴，未依上開規定繳納
    裁判費者，審判長應定期間命其補正，如不於期間內補正，
    第二審法院應以裁定駁回之，亦為同法第444條第1項所明定
    。
二、經查：
  ㈠上訴人於原審提起本件訴訟，主張門牌號碼新北市○○區○○路0
    0巷0號3樓房屋（下稱系爭房屋）及坐落基地（下合稱系爭
    房地），原係兩造之母蔡易縉所有，上訴人於民國97年11月
    28日向蔡易縉購得系爭房地，復將系爭房地權利範圍2分之1
    出售予被上訴人，約定買賣價金為新臺幣（下同）77萬4325
    元，於98年3月16日簽立買賣契約，並於98年3月26日辦竣所
    有權移轉登記；被上訴人迄未給付買賣價金，上訴人於108
    年8月7日、同年月18日發函催告，未獲給付，爰解除系爭買
    賣契約，依民法第259條第1款規定，請求被上訴人將系爭房
    地權利範圍2分之1返還予己，並聲明：被上訴人應將系爭房
    地權利範圍2分之1所有權返還登記予上訴人。原審為上訴人
    敗訴之判決，上訴人不服，提起上訴。本件係訴請返還系爭
    房地權利範圍2分之1，法院自應依職權調查系爭房地於起訴
    時之客觀交易價額，核定為本件訴訟標的價額，不受當事人
    主張之拘束。
  ㈡本院審酌系爭房屋在新北市中和區德光路，為鋼筋混凝土造
    建物之住家用公寓3樓，含陽台之面積合計為67.78平方公尺
    ，建築完成日期為66年11月29日，有系爭房屋之建物登記謄
    本在卷可稽（原審卷第44頁），換算即為20.50坪（67.78×0
    .3025＝20.50345，小數點第3位以下4捨5入），本件訴訟係
    於108年8月22日起訴繫屬原審法院，參酌內政部不動產交易
    實價查詢服務網，查詢與系爭房屋區段門牌、建物型態、總
    面積坪數、樓層別、屋齡等交易條件相仿之周遭房屋，於10
    8年9月之交易單價為每坪27.8萬元，此有不動產交易實價查
    詢服務網列印資料附卷可參（本院卷第67頁，該筆交易資料
    為德光路77巷1~30號，五層樓公寓之5樓，屋齡介於40至50
    年間），依此推估系爭房地於108年8月22日起訴時之客觀交
    易價值應為569萬9000元（27.8×20.50＝569.9）。故本件之
    訴訟標的價額應核定為284萬9,500元（0000000×1/2＝000000
    0），上訴利益亦為284萬9,500元，應徵收第一審裁判費29,
    215元、第二審裁判費43,822元，扣除上訴人前已繳納第一
    審裁判費8,480元、第二審裁判費12,720元後，尚應補繳第
    一審裁判費20,735元、第二審裁判費31,102元。爰以裁定命
    上訴人應於收受本裁定正本之日起7日內，補繳前述不足額
    之第一審裁判費20,735元及第二審裁判費31,102元，並諭知
    上訴人如逾期不補正，即駁回其上訴。
三、爰裁定如主文。
中　　華　　民　　國　　109 　年　　11　　月　　19　　日
                  民事第十九庭
                        審判長法  官  魏麗娟
                              法  官  潘進柳
                              法  官  張婷妮
正本係照原本作成。
核定訴訟標的價額部分，如不服裁定得於收受送達後10日內向本
院提出抗告狀，並繳納抗告費新臺幣1千元。
命補繳裁判費部分不得抗告。
中　　華　　民　　國　　109 　年　　11　　月　　19　　日

　　　　　　　　　　　　　    書記官  張英彥